臺灣臺中地方法院刑事判決　　　　　　　 96年度易字第541號
公　訴　人　臺灣臺中地方法院檢察署檢察官
被　　　告　甲○○
　　　　　　　　　　2號
　　　　　　丁○○
上列被告等因詐欺案件，經檢察官提起公訴（95年度偵字第2803
9號），本院判決如下：
    主    文
甲○○幫助意圖為自己不法之所有，以詐術使人將本人之物交付
，處有期徒刑肆月，如易科罰金，以新臺幣壹仟元折算壹日。
丁○○無罪。
    犯罪事實
一、甲○○明知個人之帳戶關係本身之信用具有一身專屬之性質
    ，在現今各家金融機構開立帳戶使用並無特殊之條件與困難
    ，而一般人均係使用自己名義之帳戶，如涉及使用他人之帳
    戶常與財產犯罪密切相關，且取得他人帳戶存摺之目的通常
    在於便利收取贓款及掩飾犯行使之不易遭人追查，在能預見
    某姓名、年籍及住居所均不詳之成年人收受帳戶之目的係欲
    隱匿真實身分，以供犯罪集團進行詐欺犯罪所用下，竟因積
    欠地下錢莊債務未能清償，希冀以自身金融機構帳戶抵免借
    款利息，而不顧他人所可能遭受之危害，基於幫助該成年男
    子犯詐欺取財罪之不確定故意，於民國95年7月11日，前往
    中華郵政股份有限公司烏日郵局申請補發帳號第0000000-00
    00000號帳戶之存摺後，於同年月17日，在烏日郵局前，將
    其領得之晶片卡、密碼、存摺交予該成年男子。該成年男子
    遂與其所屬詐欺集團成員，基於意圖為自己不法所有之犯意
    ，於95年8月7日撥打電話予丙○○，佯稱中獎，欲領取獎金
    需先匯款等語，致丙○○陷於錯誤，信以為真，而依照該詐
    騙集團成員之指示，於同日匯款新台幣（下同）6萬3千元至
    甲○○上開郵局帳戶內，旋即遭詐騙集團成員提領一空。嗣
    經丙○○報警處理後，始循線查悉上情。
二、案經台中縣警察局烏日分局報請台灣台中地方法院檢察署檢
    察官偵查起訴。
    理    由
壹、有罪部分（被告甲○○部分）：
一、訊據被告甲○○固坦承提供上開郵局帳戶存摺及提款卡予不
    詳姓名成年人使用以抵償利息，該帳戶其後遭他人作為向被
    害人丙○○詐欺取財時指定匯款之帳戶使用等情；惟矢口否
    認有何幫助詐欺取財之犯行，辯稱：因積欠地下錢莊債務才
    不得不如此做，並無幫助他人詐欺之意思云云。惟查：
  (一)被害人丙○○如何因受詐騙而將其所有之金錢匯款至被告開
    立之烏日郵局帳戶內等情，業據證人即被害人丙○○於警詢
    及偵訊時指述綦詳（警卷第11-12頁、偵查卷第7頁），並有
    存款明細（警卷第16頁）、被告上開郵局帳戶客戶歷史交易
    清單（警卷第25頁）等在卷可稽，顯見被告之上開帳戶係於
    95年7月17日交付予不詳姓名成年人後，遭詐騙集團供作詐
    騙集團向被害人詐騙金錢所用甚明。
  (二)被告固以前詞置辯，然詐欺取財集團以他人帳戶供作款項出
    入之帳戶，必定會先取得帳戶所有人之同意才使用，否則一
    旦帳戶所有人辦理掛失，被害人所匯入之款項即遭凍結無法
    提領，而帳戶所有人反可輕易辦理補發存摺、變更印鑑及密
    碼，將款項提領一空，其等精心策劃詐騙之成果將因存簿來
    源取得之不可靠性，無法順利領得詐欺款項，而導致心血功
    虧一簣，犯罪集團當無甘冒此風險之理；況金融機構之存摺
    、提款卡之正常使用方式，係供存提款用，本身並不具備交
    易上之經濟價值，僅因詐欺集團為免遭查緝而大量使用人頭
    帳戶，始有買賣帳戶的社會異象出現，被告於遭索討債務之
    際，以銀行存摺、提款卡及密碼等本無交易價值之物抵償借
    款利息，其主觀上顯然知悉該銀行存摺、提款卡係供充作人
    頭帳戶使用，進而告知個人密碼，足見被告應有配合提供上
    開銀行帳戶予詐欺集團使用，其有幫助他人詐欺犯罪之不確
    定故意至明。
  (三)按刑法上之幫助犯，係指以幫助之意思，對於正犯資以助力
    ，而未參與實施犯罪之行為者而言。查被告雖有將上開帳戶
    之存摺、提款卡及密碼資料提供予詐欺者使用，如前所述，
    惟既未見其有何參與詐欺被害人之行為或於事後亦分得詐騙
    款項之積極證據，固無從認屬上開詐欺取財行為之共同正犯
    。然而，被告將其所有之上開帳戶提供予他人作為遭詐欺取
    財之被害人匯款指定之帳戶，乃係基於幫助他人詐欺取財之
    犯意，而被告提供上揭帳戶予他人之行為，復屬詐欺取財構
    成要件以外之行為，則被告自屬以幫助之意思，參與詐欺取
    財構成要件以外之行為，應以詐欺取財之幫助犯論。綜上，
    被告甲○○空言否認幫助詐欺取財之犯行，核屬事後卸責之
    詞，不足採信。本案事證明確，被告甲○○之犯行，堪予認
    定。
二、核被告甲○○所為，係犯刑法第339條第1項之幫助詐欺取財
    罪。又被告甲○○幫助他人犯詐欺取財罪，依刑法第30條第
    2項之規定，按正犯之刑減輕之。爰審酌被告甲○○之素行
    ，其提供帳戶予詐欺犯罪集團之行為，已影響社會正常交易
    安全，增加被害人尋求救濟之困難，危害社會情節非輕；且
    提供予他人作為詐欺取財之匯款帳戶使用，助長犯罪之不良
    風氣，幫助犯罪者隱匿真實身分，增加檢警犯罪偵查之困難
    性，不肖之徒因而爭相仿效藉此手段詐財，以致詐欺集團犯
    案日益猖獗，致使受害民眾不斷增加，若不針對提供人頭帳
    戶者，予以適度之刑罰，顯然無法抑制該類型犯罪之發生；
    惟因被告本身並未實際參與詐欺取財之犯行，可責難性較為
    輕微等一切情狀，量處如主文所示之刑，並諭知易科罰金之
    折算標準，以資懲儆。
貳、無罪部分：
一、公訴意旨另以：被告丁○○明知申請行動電話程序甚為簡便
    ，且申請人無須具備特殊條件，依一般社會生活之通常經驗
    ，犯罪集團等不法份子經常利用他人所申請之電話，獲取不
    法利益並逃避執法人員之追查，亦知提供電話予陌生人士使
    用，常與財產犯罪密切相關，可能被犯罪集團所利用以遂其
    等詐欺犯罪及隱匿、掩飾其等犯罪所得財物或財產上利益之
    目的，竟以新台幣500元之價格，向乙○○（業經本院以96
    年度簡字第147號判決）購買向和信電訊股份有限公司臺中
    市北屯特約服務中心 (下稱和信電信公司)申設0000000000
    號行動電話號碼，再轉交予不詳之詐欺集團使用。嗣經某不
    詳之恐嚇集團成員取得上開門號，即以該電話號碼撥打予丙○○，佯稱中獎，使丙○○陷於錯誤，於95年8月7日16時10
    分許，匯款6萬3000元至甲○○之烏日郵局第0000000000000
    0號帳戶內，因認被告丁○○涉犯刑法第30條第1項、第339
    條第1項之幫助詐欺取財罪。
二、按犯罪事實應依證據認定之，無證據不得認定犯罪事實；又
    不能證明被告犯罪者，應諭知無罪之判決，刑事訴訟法第15
    4條第2項、第301條第1項分別定有明文。又認定不利於被告
    之事實，須依積極證據，苟積極證據不足為不利於被告事實
    之認定時，即應為有利於被告之認定，更不必有何有利之證
    據（最高法院30年上字第816號判例參照）。又刑事訴訟法
    第161條第1項規定：檢察官就被告犯罪事實，應負舉證責任
    ，並指出證明方法。因此，檢察官對於起訴之犯罪事實，應
    負提出證據及說服之實質舉證責任。倘其所提出之證據，不
    足為被告有罪之積極證明，或其指出證明之方法，無從說服
    法院以形成被告有罪之心證，基於無罪推定之原則，自應為
    被告無罪判決之諭知（最高法院92年台上字第128號判例參
    照）。再按，共犯之自白，雖為證據之一種，但依刑事訴訟
    法第156條第2項之規定，被告或共犯之自白，不得作為有罪
    判決之唯一證據，仍應調查其他必要之證據，以察其是否與
    事實相符。其立法目的乃欲以補強證據擔保自白之真實性，
    亦即以補強證據之存在，藉之限制自白在證據上之價值，防
    止偏重自白，發生誤判之危險。是以共犯之自白作為其他共
    犯之罪證時，不特在採證上具有自白虛偽性之同樣危險，且
    共犯者之自白，難免有嫁禍他人，而為虛偽供述之危險。是
    則利用共犯者之自白，為其他共犯之罪證時，其證據價值如
    何，固屬法院自由判斷之範圍，但共同被告不利於己之陳述
    ，雖得採為其他共同被告犯罪之證據，惟此項不利之陳述，
    須無瑕疵可指，且就其他方面調查，又與事實相符者，始得
    採為其他共同被告犯罪事實之認定。若不為調查，而專憑此
    項供述，即為其他共同被告犯罪事實之認定，顯與刑事訴訟
    法第156條第2項之規定有違（最高法院88年台上第5729號判
    決意旨參照）。而所謂補強證據，則指除該共同被告不利於
    己之陳述外，其他足以證明該陳述之事實確具有相當程度真
    實性之證據而言，雖所補強者，非以事實之全部為必要，但
    亦須因補強證據與該項陳述之相互利用，足使犯罪事實獲得
    確信者，始足當之。
三、公訴人認被告丁○○涉有上開犯嫌，係以上開行動電話門號
    係由共同被告乙○○於95年7月20日向和信電訊公司申請，
    且乙○○指述將上開行動電話門號出售予被告丁○○為主要
    論據。訊據被告丁○○惟堅詞否認有幫助詐欺犯行，辯稱：
    與乙○○是昔日同事，久未聯絡，從未向乙○○購買行動電
    話門號等語。經查：本件證人即共犯乙○○雖於警詢及偵訊
    時證稱：「於95年7月底，因缺錢花用，而將上開行動電話
    門號SIM卡以500元賣給丁○○，丁○○說要用電話，但無法
    申辦，在北屯區遠傳門市（應為和信公司）辦好後，立刻交
    給丁○○」等語，惟經被告丁○○否認，且證人乙○○亦證
    稱：「賣掉門號時沒有其他人在場，也沒有書寫任何書面資
    料」等語，則關於上開行動電話門號SIM卡經共犯乙○○申
    辦後，以500元出售予被告丁○○一節，除僅有共犯乙○○
    不利於被告丁○○之證述外，並無其他事證足資擔保乙○○
    證述之真實性。亦即，本件幫助詐欺案件，除共犯乙○○不
    利於被告丁○○之唯一證據外，顯尚乏足以佐證共同被告不
    利於己之自白合於事實之補強證據，則依首揭說明，共犯乙○○之證述難採為被告丁○○論罪科刑之依據。
四、綜上所述，公訴意旨所憑事證無從形成被告丁○○有罪之確
    信，此外，復查無其他積極事證足以證明被告丁○○確有上
    開幫助詐欺犯行，其犯罪不能證明，揆諸上開判例意旨及說
    明，應為被告丁○○無罪之諭知。
參、據上論斷，應依刑事訴訟法第299條第1項前段、第301條第
    1項，刑法第30條第1項、第2項、第339條第1項、第41條第
    1項前段，刑法施行法第1條之1，判決如主文。
本案經檢察官戊○○到庭執行職務。
中　　華　　民　　國　　96　　年　　4 　　月　　12　　日
                        台灣台中地方法院刑事第二庭
                         審判長法  官  林清鈞
                               法  官  許金樹
                               法  官  陳姵君
上正本證明與原本無異。
如不服本判決，應於送達後十日內向本院提出上訴狀（須附繕
本），上訴於台灣高等法院台中分院。
                               書記官 莊金屏
中　　華　　民　　國　　96　　年　　4 　　月　　12　　日
